【裁判字號】    97,訴,81
【裁判日期】    970715
【裁判案由】    侵權行為損害賠償
【裁判全文】
臺灣臺南地方法院民事判決                97年度訴字第81號
原      告    臺灣中外製藥股份有限公司
法定代理人    甲○○○
訴訟代理人    尤中瑛律師
被      告    丙○○
兼上1   人
訴訟代理人    乙○○
上列當事人間請求侵權行為損害賠償事件，本院於民國97年7月1
日言詞辯論終結，判決如下：
    主  文
被告乙○○應給付原告新台幣參佰參拾捌萬貳仟捌佰玖拾捌元，
及自民國九十七年一月十九日起至清償日止，按週年利率百分之
五計算之利息。
原告其餘之訴駁回。
訴訟費用新台幣參萬肆仟陸佰陸拾元由被告乙○○負擔。
本判決原告勝訴部分，於原告以新臺幣壹佰壹拾貳萬捌仟元為被
告乙○○供擔保後，得假執行。
原告其餘假執行之聲請駁回。
    事實及理由
一、程序方面：按訴狀送達後，原告不得將原訴變更或追加他訴
    ，但減縮或擴張應受判決事項之聲明者，不在此限，民事訴
    訟法第255條第1項第3款定有明文。本件原告起訴時原係請
    求被告乙○○應給付新台幣（下同）3,394,898元，嗣於本
    院審理中減縮金額為3,382,898元（見本院卷第70頁），核
    係減縮應受判決事項之聲明，揆諸上開規定，尚無不合，應
    予准許，合先敘明。
二、原告起訴主張：
（一）被告丙○○前擔任原告公司南區業務員即被告乙○○之保
      證人，保證被告乙○○任職原告公司期間絕對遵守有關法
      令與原告公司規章。被告乙○○任職原告公司期間擔任藥
      品銷售、推展業務及收取貨款等工作，詎被告乙○○利用
      職務上之機會，於民國95年11月間，意圖為自己不法所有
      ，陸續侵占應繳回原告公司之貨款，或假借客戶名義向原
      告訂貨詐得藥品，經原告核算後，金額高達3,394,898元
      。原告查獲被告乙○○上開行為後，旋於96年9月11日以
      台北北門郵局第4619號存證信函終止原告與被告乙○○間
      之勞動關係，並以高雄10支郵局第455號存證信函敦促被
      告丙○○應協同被告乙○○共同償還上開金額；原告業已
      對被告乙○○詐欺、業務侵占等行為向臺灣臺南地方法院
      檢察署提出告訴。綜上，原告自得依民法第184條第1項後
      段、第226條第1項規定，請求被告乙○○負損害賠償責任
      又被告乙○○於本件訴訟繫屬中業已償還上開侵占數額其
      中之12,000元，扣除該部分數額後，被告乙○○尚應給付
      原告3,382,898元；另按遵約書之約定及民法第756條之1
      、第756條之2規定，被告丙○○於被告乙○○95年度所得
      報酬總額769,806元範圍內，應代負賠償責任。
（二）對被告答辯所為之陳述：
      被告二人當時係男女朋友關係，現係夫妻，原告唯一查封
      之有價值財產係被告丙○○所有，且若當時係被告乙○○
      偽簽，為何被告丙○○未對被告乙○○提出告訴，故被告
      丙○○之抗辯顯係卸責之詞。
（三）並聲明：
      1.被告乙○○應給付原告3,382,898元，其中769,806元範
        圍內於原告就被告乙○○之財產強制執行無效果時，應
        由被告丙○○代為給付，及均自起訴狀繕本送達翌日起
        至清償日止，按週年利率百分之5計算之利息。
      2.並陳明願供擔保，請准宣告假執行。
三、被告抗辯：
（一）被告丙○○則以：
      1.伊自始至終未曾見過原告所提出之遵約書，遑論簽立或
        允諾擔任被告乙○○之保證人，此觀遵約書上「立遵約
        人」與「保證人」二欄之簽名筆跡極相似，堪認係同一
        人所簽立，伊否認遵約書上之簽名及印章係伊所為，不
        同意負保證責任等語。
      2.並聲明：
        (1)原告之訴駁回。
        (2)並陳明如受不利判決，願供擔保，請准宣告免為假執
          行。
（二）被告乙○○則以：同意原告的請求，對原告請求之金額無
      意見，但伊無法支付頭期款，希望可以分期付款，每期還
      款金額為20,000元至25,000元。遵約書上「丙○○」之簽
      名係伊簽立，印章係伊刻印，並無獲得被告丙○○同意等
      語置辯。
四、得心證之理由：
（一）被告乙○○部分：
      1.原告起訴所主張之上揭事實，業據提出與其所述相符之
        統計表、台北北門郵局第4619號存證信函、高雄10支第
        455號存證信函、刑事傳票、扣繳憑單等（均為影本）
        為證，被告乙○○對於原告之請求並無意見，惟辯稱希
        望分期付款云云，然是否同意被告乙○○分期付款乃原
        告之權利，本件被告乙○○迄未與原告達成分期付款之
        協議，故尚難以此解免其依法給付之責任，被告乙○○
        上開所辯委無足採，本院依上開調查證據之結果，應堪
        信原告之主張為真實。
      2.又按給付有確定期限者，債務人自期限屆滿時起，負遲
        延責任。給付無確定期限者，債務人於債權人得請求給
        付時，經其催告而未為給付，自受催告時起，負遲延責
        任。其經債權人起訴而送達訴狀，或依督促程序送達支
        付命令，或為其他相類之行為者，與催告有同一之效力
        。前項催告定有期限者，債務人自期限屆滿時起負遲延
        責任，民法第229條定有明文。又遲延之債務，以支付
        金錢為標的者，債權人得請求依法定利率計算之遲延利
        息。但約定利息較高者，仍從其約定利率；應付利息之
        債務，其利率未經約定，亦無法律可據者，週年利率為
        百分之5；亦為民法第233條第1項、第203條所明定。本
        件原告請求被告乙○○賠償之金額，並未定有給付之期
        限，則原告請求自起訴狀繕本送達翌日即97年1月19日
        起，按年息百分之5計算之利息，並未逾上開規定之範
        圍，自無不合。
（二）被告丙○○部分：
      1.按當事人主張有利於己之事實者，就其事實有舉證之責
        任，民事訴訟法第277條前段定有明文。本件原告主張
        被告丙○○前擔任原告公司南區業務員即被告乙○○之
        保證人，保證被告乙○○任職原告公司期間絕對遵守有
        關法令與原告公司規章等語，固據提出遵約書為證，然
        為被告丙○○所否認，並辯稱遵約書上之簽名及印章都
        非伊所為，伊不同意負保證責任等語，揆諸上開說明，
        自應由原告先就被告丙○○確有同意擔任被告乙○○之
        保證人之原因事實等有利於己之事實負舉證證明之責。
      2.經本院依原告聲請向寶華商業銀行苓雅分行及臺灣土地
        銀行臺南分行調取被告丙○○之開戶資料，當庭勘驗上
        開銀行檢送被告丙○○之簽名及印鑑卡核與起訴狀後附
        遵約書上「丙○○」之簽名及印章均不相符，有本院97
        年6月10日言詞辯論筆錄可稽，是遵約書上「丙○○」
        之簽名及印章是否為真正，已屬可疑；復經本院命被告
        二人當庭書寫「丙○○」各10次後，當庭勘驗結果，被
        告乙○○所書寫之「丙○○」與遵約書上之「丙○○」
        比較相近，亦有本院97年3月6日言詞辯論筆錄可稽，此
        核與被告乙○○自承遵約書上「丙○○」之簽名及印章
        係伊所為等語（見同日筆錄）相符，益足證明被告丙○
        ○辯稱遵約書上之簽名及印章都非伊所為之事實應堪採
        信；參以被告丙○○與被告乙○○現為夫妻，有戶籍謄
        本可稽，被告丙○○縱尚未對被告乙○○提出偽造文書
        之刑事告訴，然依其二人有夫妻親密關係之情誼而言，
        此尚難謂有違常理，是尚難僅以被告丙○○未對被告乙
        ○○提出刑事告訴，即認被告乙○○並未偽造被告丙○
        ○之簽名、印文，此外，原告復未舉證證明遵約書上「
        丙○○」之簽名、印文為被告丙○○所為，尚難認原告
        上開主張為可採，故原告依遵約書之約定及民法第756
        條之1、第756條之2規定，主張被告丙○○於被告乙○
        ○95年度所得報酬總額769,806元範圍內，應代負賠償
        責任云云，即屬無據，應予駁回。
（三）綜上所述，原告本於侵權行為之法律關係，請求被告乙○
      ○應賠償原告3,382,898元，及自起訴狀繕本送達被告乙
      ○○之翌日即97年1月19日起至清償日止，按週年利率百
      分之5計算之利息，洵屬有據，應予准許，逾此部分之請
      求，則無理由，不應准許。
五、末按法院為終局判決時，應依職權為訴訟費用之裁判，民事
    訴訟法第87條第1項定有明文。查本件訴訟費用為34,660元
    （即第一審裁判費），本院爰依職權確定上開訴訟費用由敗
    訴之被告乙○○負擔。
六、原告陳明願供擔保，聲請宣告假執行，經核原告勝訴部分，
    合於法律之規定，爰酌定相當擔保金額准許之；至原告敗訴
    部分其假執行之聲請，已失所附麗，應予駁回。
七、本件事證已臻明確，兩造其餘攻擊防禦及證據調查，均與本
    案之判斷不生影響，自勿庸一一審酌論列，併此敘明。
八、結論：本件原告之訴，為一部有理由，一部無理由，依民事
    訴訟法第79條、第87條第1項、第390條第2項，判決如主文
    。
中    華    民    國    97    年    7     月    15    日
                  民事第一庭    法  官  黃瑪玲
以上正本係照原本作成。
如對本判決上訴，須於判決送達後20日內向本院提出上訴狀。
中    華    民    國    97    年    7     月    15    日
                                書記官  陳著振


司法院資訊處製作；財團法人民間司法改革基金會備份。
